臺灣高雄地方法院民事裁定            100年度監宣字第223號
聲  請  人  童梅英
上列聲請人聲請徐維澤監護宣告事件，本院裁定如下：
    主  文
宣告徐維澤（男，民國○○年○ 月○○日生，身份證統一編號：Ｚ000
000000號）為受監護宣告之人。
選定童梅英（女，民國○○年○ 月○ 日生，身份證統一編號：Ｚ000
000000 號）為受監護宣告人徐維澤之監護人。
指定徐維佑（男，民國○○年○ 月○○日生，身份證統一編號：Ｚ000
000000號）為會同開具財產清冊之人。
聲請程序費用由受監護宣告人徐維澤負擔。
    理  由
一、本件聲請意旨略以：聲請人童梅英為應受監護宣告人徐維澤
    之母親，徐維澤於民國86年10月23日因精神分裂症，致不能
    為意思表示或受意思表示，或不能辨識其意思表示之效果，
    已達受監護宣告之程度，聲請人爰依法聲請本院准予對徐維
    澤為監護宣告，並選定聲請人為其監護人等語。
二、按「對於因精神障礙或其他心智缺陷，致不能為意思表示或
    受意思表示，或不能辨識其意思表示之效果者，法院得因本
    人、配偶、四親等內之親屬、最近一年有同居事實之其他親
    屬、檢察官、主管機關或社會福利機構之聲請，為監護之宣
    告。」，98年11月23日修正生效之民法第14條第1 項定有明
    文。又「法院應於鑑定人前訊問應受監護宣告之人。但有礙
    難訊問之情形或恐有害其健康者，不在此限。」、「監護之
    宣告，非就應受監護宣告之人之精神或心智狀況訊問鑑定人
    後，不得為之。」、「法院為監護之宣告時，應依職權就配
    偶、四親等內之親屬、最近一年有同居事實之其他親屬、主
    管機關、社會福利機構或其他適當之人選定一人或數人為監
    護人，並同時指定會同開具財產清冊之人。」，98年11月23
    日修正生效之民事訴訟法第602 條第1 項、第603 條、民法
    第1111條第1 項亦分別定有明文。
三、經查，聲請人主張之事實，業據提出樂安醫院診斷證明書、
    中華民國身心障礙手冊及戶籍謄本各1 份為證。而本院於鑑
    定人樂安醫院孫柏鈞醫師前訊問徐維澤，惟其均未回應；經
    鑑定人孫柏鈞醫師鑑定後認為：病患（即徐維澤）是精神分
    裂症，有明顯社交退縮，有傻笑自語的狀況，自我照顧功能
    不佳，無法為意思表示或受意思表示，應為監護宣告等語（
    見本院100 年7 月18日鑑定筆錄），是依上揭鑑定結果，徐
    維澤因精神障礙而不能為意思表示或受意思表示，已達不能
    管理處分自己財產之程度，應可認定。本院爰依法宣告其為
    受監護宣告之人。
四、次查，聲請人童梅英為受監護宣告人徐維澤之母親，有戶籍
    謄本1 份在卷可參，是本院審酌聲請人與受監護宣告人關係
    密切，聲請人亦有意願擔任監護人，現實際負責照顧受監護
    宣告人，是本院認由聲請人擔任監護人，應無不當之處，本
    院爰依上揭法條規定，選定聲請人擔任徐維澤之監護人。又
    經本院選定之監護人即聲請人，自應依民法第1112條規定，
    負責護養療治受監護宣告人徐維澤之身體及妥善為財產管理
    之職務，一併敘明。
五、另就指定會同開具財產清冊之人部分，聲請人陳述：請本院
    指定童梅英之長子徐維佑擔任會同開具財產清冊之人等語。
    本院參酌，徐維佑為受監護宣告人之胞兄，是本院認由其擔
    任會同開具財產清冊之人，亦無不當，本院爰依上揭法條規
    定，指定徐維佑擔任會同開具財產清冊之人。又依民法第11
    13條準用同法第1099條之規定，於監護開始時，監護人對於
    受監護宣告人之財產，應會同徐維佑於2 個月內開具財產清
    冊並陳報法院，併此敘明。
六、依民事訴訟法第608 條第1 項，裁定如主文。
中    華    民    國  100     年    7     月    29    日
                   家事法庭     法  官  郭佳瑛
正本係照原本作成。
如不服本裁定關於選定監護人及指定會同開具財產清冊之人等部
分，應於送達後10日內向本院提出抗告狀，並繳納抗告費新臺幣
1,000元；其餘關於宣告監護之部分，不得抗告。
中    華    民    國  100     年    7     月    29    日
                                書記官  曾小玲